【裁判字號】    94,易,1594
【裁判日期】    950119
【裁判案由】    竊盜
【裁判全文】
臺灣高雄地方法院刑事判決              94年度易字第1594號
公  訴  人  臺灣高雄地方法院檢察署檢察官
被      告  甲○○
選任辯護人  柯尊仁律師
上列被告因竊盜案件，經檢察官聲請簡易判決處刑（94年度偵字
第12064 號），本院改依通常程序判決如下：
    主  文
甲○○無罪。
    理  由
一、聲請簡易判決處刑意旨略以：被告甲○○意圖為自己不法之
    所有，於民國94年5 月5 日某時許，進入高雄市新興區○○
    ○路116 號11樓倉庫內，徒手竊取告訴人乙○○所有、置於
    倉庫內之電子琴1 台（價值約新台幣7 萬元），得手後離開
    倉庫，並將上開電子琴1 台擺放於高雄市新興區○○○路11
    6 號6 樓其所經營之「媚麗PARTY 」內營業使用。嗣於同年
    5 月10日下午10時30分許，經警在上址「媚麗PARTY 」內查
    獲，並扣得電子琴1 台（已先發還被害人乙○○），因認被
    告涉有刑法第320 條第1 項之竊盜罪嫌等語。
二、按犯罪事實應依證據認定之，無證據不得認定犯罪事實；不
    能證明被告犯罪者，應諭知無罪之判決，刑事訴訟法第154
    條第2 項及第301 條第1 項，分別定有明文。次按認定不利
    於被告之事實，須依積極證據，苟積極證據不足為不利於被
    告事實之認定時，即應為有利於被告之認定，更不必有何有
    利之證據；又事實之認定，應憑證據，如未能發現相當證據
    ，或證據不足以證明，自不能以推測或擬制之方法，以為裁
    判基礎；而刑事訴訟法上所謂認定犯罪事實之積極證據，係
    指適合於被告犯罪事實之認定之積極證據而言，雖不以直接
    證據為限，間接證據亦包括在內；然而無論直接或間接證據
    ，其為訴訟上之證明，須於通常一般之人均不致有所懷疑，
    而得確信其為真實之程度者，始得據為有罪之認定，倘其證
    明尚未達到此一程度，而有合理之懷疑存在時，致使無從形
    成有罪之確信，根據「罪證有疑，利於被告」之證據法則，
    即不得遽為不利被告之認定（最高法院30年上字第816 號、
    29年上字第3105號、40年台上字第86號及76年台上字第4986
    號判例意旨參照）。
三、公訴人認被告涉有前開竊盜犯嫌，無非以告訴人乙○○之證
    述、高雄市政府警察局新興分局搜索及扣押筆錄、扣押物品
    目錄表、被害人乙○○之贓物認領保管單、存證信函各1 紙
    及電子琴照片6 張資為論據。然訊據被告堅決否認有何竊盜
    犯行，辯稱：伊於93年2 月8 日向乙○○承租高雄市新興區
    ○○○路116 號6 樓經營「媚麗PARTY 」，租賃契約內容除
    上址外尚有包括本件電子琴在內之消防、音響燈火及吧台廚
    房等設備，承租後該電子琴即擺放於店內，伊並未將該電鋼
    琴歸還，亦未親自徒手或命店員進入11樓倉庫將電子琴搬到
    6 樓等語。辯護人另以：被告並未在租賃期間內將該電子琴
    返還告訴人，終止租約；且被告根本不知該電子琴曾被搬至
    11樓倉庫，亦不知電子琴嗣後又被搬至6 樓；又縱該電子琴
    業於94年4 月初即返還告訴人，被告在告訴人不知情之情況
    下，將11樓倉庫內之電子琴搬回店內，被告對該電子琴亦僅
    有營業使用之意圖，並無取得之意圖，應屬使用竊盜等語為
    被告辯護。經查：
    (1)本件電子琴於93年2 月間由告訴人租予被告，94年4 月間
      曾有被告所經營之「媚麗PARTY 」員工將電子琴返還予告
      訴人，並放置於上址11樓倉庫。因電子琴右邊第2 琴鍵脫
      落，告訴人遂寄發存證信函要求被告修復，於94年5 月5
      日發現上開電子琴竟不在倉庫內，經報警後，於同年月10
      日晚上10時30分許於「媚麗PARTY 」內查獲等情，固據告
      訴人乙○○於警詢時陳述明確（見警卷第6 至8 頁）並於
      本院審理時結證綦詳（見本院卷第31頁），且有高雄市政
      府警察局新興分局搜索及扣押筆錄、扣押物品目錄表、被
      害人乙○○之贓物認領保管單、存證信函各1 紙及電子琴
      照片6 張在卷可資佐證，而可認定上開電子琴確曾由「媚
      麗PARTY 」之員工曾經搬至11樓及事後有人將電子琴自11
      樓搬回6 樓之事實。然究係何人將電子琴自11樓搬至6 樓
      ，告訴人並未親眼目睹，亦無該大樓內監視錄影可證。雖
      有前揭事實，仍不足以據此認定即係被告所為。
    (2)被告係「媚麗PARTY 」之股東且承租該址營業之租金亦由
      其繳交等事實，固為被告所自承（見本卷第47、48頁）。
      然其亦稱：店內聘有經理、幹部等人負責經營等語。出資
      者對於所投資之營業非屬本身專業，而聘僱專業人員實際
      經營管理之情況，於各行各業均屬常態，被告稱店內尚有
      經理、幹部負責等語，尚堪採信。又在店內之經營尚有經
      理、幹部等人之情況下，因場所內擺設亦屬經理、幹部等
      人負責管理，能命員工將電子琴自11樓搬至6 樓者，應非
      僅被告1 人而已，換言之，究係何人命員工將電子琴自11
      樓搬至6 樓，尚有多種可能。該電子琴於查獲時雖係在被
      告出資經營之場所內，然是否確係被告命其員工將電子琴
      自11樓搬至6 樓，仍非無疑。
    (3)被告向告訴人承租高雄市新興區○○○路116 號6 樓，租
      賃標的物除不動產外，尚有包括電子琴在內等生財器具，
      有被告提出之租賃契約書1 份在卷可稽。被告租賃上址後
      ，經營「媚麗PARTY 」性質屬鋼琴酒吧，該電子琴於店內
      應屬不可或缺，被告與告訴人之租賃契約自94年2 月起已
      從定期租賃契約轉換成不定期租賃契約，而告訴人及被告
      均未有預告將終止契約，且「媚麗PARTY 」亦在繼續營業
      當中，豈有將店內重要之生財器具電子琴提前終止租約之
      理；尤其若電子琴部分已提前終止租約，於94年7 月15日
      全部租賃契約終止時，何須重複返還點交予告訴人。是即
      使曾有「媚麗PARTY 」員工將電子琴搬到11樓，亦難認此
      部分之租賃契約已提前終止，被告辯稱係有人分租場地，
      店內無處擺放電子琴，始暫時放置於11樓等語，堪予採信
      。既然員工於4 月間將電子琴搬到11樓，並非出於提前終
      止租賃契約而返還，在租賃契約存續期間，占有使用該電
      子琴即有正當權源。縱被告身為「媚麗PARTY 」之主要股
      東，難諉稱不知情，然電子琴之租約既然未提前終止，事
      後再有人將電子琴自11樓搬到6 樓，亦與竊盜罪無涉。
    (4)綜上，告訴人所有之電子琴於被告員工在94年4 月間返還
      放置11樓後，再自11樓搬至6 樓而竊取該電子琴者，究係
      何人，仍屬有疑，況電子琴部分之租賃契約並未提前終止
      ，該電子琴在租賃契約存續期間，被告仍得占有使用，恐
      難憑公訴人所提之證據，遽為不利被告之認定。
四、綜上所述，公訴人所提證據，尚不足以令本院對被告產生其
    確實有罪之確信，是公訴人認被告涉犯前開竊盜罪嫌，尚與
    事實不符，此外，復查無其他積極證據足資證明被告有何公
    訴人所起訴之犯行，既不能證明被告犯罪，核諸前揭說明，
    自應由本院為被告無罪之諭知。
據上論斷，應依刑事訴訟法第301 條第1 項，判決如主文。
本案經檢察官丙○○到庭執行職務。
中    華    民    國    95    年    1     月    19    日
                  刑事第一庭    審判長法  官  黃建榮
                                      法  官  方百正
                                      法  官  陳宛榆
以上正本證明與原本無異。
如不服本判決，應於判決送達後10日內，向本院提出上訴狀。
中    華    民    國    95    年    1     月    23    日
                                      書記官  劉企萍


司法院資訊處製作；財團法人民間司法改革基金會備份。
